【裁判字號】    90,訴,1063
【裁判日期】    900530
【裁判案由】    偽造文書
【裁判全文】
臺灣臺中地方法院刑事判決                          九十年度訴字第一六三號
    公  訴  人  台灣台中地方法院檢察署檢察官
    被      告  甲○○
右列被告因偽造文書案件，經檢察官提起公訴（九十年度偵字第４９１號），本院判
決如左：
    主  文
甲○○行使偽造私文書，足以生損害於公眾及他人，處有期徒刑參月，如易科罰金，
以參佰元折算壹日。緩刑參年。
河川公地使用放棄申請書上偽造之陳林珠雀署押，沒收。
    事  實
一、甲○○明知其婆婆陳林珠雀已於民國（下同）八十一年六月五日死亡，竟意圖為
    自己不法之利益，於八十三年五月七日，請不知情之某位不詳姓名之人，偽簽陳
    林珠雀之姓名，並盜蓋陳林珠雀所遺留之印章於河川公地使用放棄申請書上，而
    偽造陳林珠雀名義之申請書私文書，而以陳林珠雀之名義，向台中縣政府申請放
    棄陳林珠雀生前所租用之坐落台中縣大肚鄉○○段第４３８地號、第４７２地號
    及第４７９地號等三筆土地之租用權，再以甲○○自己之名義申請租用上開三筆
    土地，致台中縣政府承辦之公務員陷於錯誤，勘查審核之後，而於八十八年十二
    月一日，以八三府工水字第２８７０１２號公函登載此不實之事項，通知准許陳
    林珠雀放棄上開土地之租用權，並將此不實之事項登載於承辦公務員職務上所掌
    之公文書「河川公地使用台帳」，及准許甲○○租用上開土地並核發許可證。其
    行為足以生損害於陳林珠雀之繼承人及台中縣政府對於河川公地使用管理之正確
    性，並因此而取得使用上開三筆土地之不法利益。
二、案經乙○○訴請臺灣臺中地方法院檢察署檢察官偵查起訴。
    理  由
一、訊具被告甲○○固直承有請不詳姓名之人，為其書寫申請書及簽寫其婆婆陳林珠
    雀之姓名，並由其蓋用陳林珠雀之印章，而後向台中縣政府提出申請等事實，然
    否認有何犯行，辯稱因陳林珠雀死亡之前都是其實際擔任耕作，陳林珠雀死亡後
    ，原來租用之權利已過期，所以其才去縣政府申請，而因其不識字也不知應如何
    辦理，聽農會的人員說要用陳林珠雀之名義辦理，所以其方請在旁的人幫忙寫陳
    林珠雀之姓名，用陳林珠雀之名義申請放棄租用云云。
二、查上開事實，有陳林珠雀之除戶戶籍謄本、以陳林珠雀名義為申請人之放棄申請
    書、河川公地使用統一申請書、許可證、河川公地使用台帳等復卷可稽，事證甚
    明。而查被告固未受正規教育而不識字，然其請他人在放棄申請書上簽寫陳林珠
    雀之姓名，即表示陳林珠雀係申請人，而非被告為申請人，此點被告並不爭執，
    此參照被告知悉應另以其本人之名義申請租用同三筆土地之事實，亦可證明被告
    知悉在申請書上簽寫陳林珠雀姓名之意義及作用。又人若已死亡，即無任何能力
    ，而不得以已死亡之人之名義為任何行為，此係一般人所知之常識，被告雖未受
    正規之教育，然其年歲已有六十，已有豐富之人生閱歷，就此簡單之常識，應無
    不知之理。而其雖辯稱係聽農會人員說要以陳林珠雀之名義辦理，惟當時陳林珠
    雀既已死亡二年，被告即應告知該農會人員陳林珠雀已死亡之事實，俾依正當之
    程序辦理，絕無逕以陳林珠雀之名義為申請之理，被告所為辯解乃為卸責之詞，
    不足採信，其犯行堪以認定。
三、被告上述行為，係犯刑法第二百十六條、第二百十條、第二百十四條及第三百三
    十九條第二項等罪。其偽造陳林珠雀名義之私文書之後再提出向台中縣政府為申
    請，乃行使偽造私文書之行為，偽造私文書之低度行為已為行使偽造私文書之高
度行為所吸收，只論以行使偽造私文書之高度行為，其盜用陳林珠雀印章蓋於申
    請書及偽造陳林珠雀簽名（署押）之行為，係偽造該申請書私文書之部分行為，
    均不再論罪。其請不知情之某位不詳姓名之人，偽造陳林珠雀之署押，為間接正
    犯。被告偽造陳林珠雀名義之私文書提出行使，自足以生損害於陳林珠雀之繼承
    人，其使承辦之公務員將陳林珠雀放棄租用之不實事項，登載於公函及「河川公
    地使用台帳」公文書，自足以生損害於台中縣政府對於河川公地使用管理之正確
    性。又其行使偽造私文書，而使承辦之公務員因此不查而發出准許陳林珠雀放棄
    租用之公函及登記於該公務員職務上所掌之公文書「河川公地使用台帳」，並因
    此使承辦之公務員准許其後被告申請租用上開三筆土地，被告因此而獲有租用耕
    作之不法利益，所犯行使偽造私文書罪、使公務員登載不實罪及詐欺得利罪，三
    罪間有方法與結果之牽連犯關係，應從較重之行使偽造私文書罪處斷。爰審酌被
    告犯罪之動機、目的、手段、所生之危害及其品行、智識程度與犯罪後之態度等
    一切情狀，量處有期徒刑三月，並諭知易科罰金之折算標準。被告未曾受有期徒
    刑以上刑之宣告，此有台灣高等法院被告全國前案紀錄表附卷可稽，被告經此教
    訓，當知悛悔而無再犯之虞，本院認其所受上開有期徒刑之宣告，以暫不執行為
    適當，併宣告緩刑三年，以啟自新。
三、以陳林珠雀名義為申請人之申請書，其上偽造之陳林珠雀署押，依刑法第二百十
    九條規定，不問屬於犯人與否，應予宣告沒收。至上開申請書上所有之陳林珠雀
    印文，乃被告盜用陳林珠雀所遺留之印章蓋於申請書上，非屬偽造者，而該申請
    書已因被告向台中縣政府提出申請，經台中縣政府受理後訂卷，已非屬被告所有
    ，爰不予宣告沒收。
據上論斷，應依刑事訴訟法第二百九十九條第一項前段，刑法第二百十六條、第二百
十條、第二百十四條、第三百三十九條第二項、第五十五條、第四十一條第一項前段
、第七十四條第一款、第二百十九條，罰金罰鍰提高標準條例第一條前段、第二條，
判決如主文。
中      華      民      國      九十      年      五    月    三十    日
                                        法  官     李添興
右正本證明與原本無異。
如不服本判決，應於送達後十日內向本院提出上訴狀 （須附繕本） ，上訴於台灣高等
法院台中分院。
                                        書記官
中     華      民      國      九十      年      五      月   三十    日
附錄論罪科刑法條
刑法第二百十條   第二百十六條   第三百三十九條


司法院資訊處製作；財團法人民間司法改革基金會備份。
